【裁判字號】    97,易,2977
【裁判日期】    971209
【裁判案由】    詐欺
【裁判全文】
臺灣板橋地方法院刑事判決              97年度易字第2977號
公  訴  人  臺灣板橋地方法院檢察署檢察官
被      告  丙○○
上列被告因詐欺案件，經檢察官提起公訴（97年度偵字第21573
號），本院判決如下：
    主  文
丙○○幫助犯詐欺取財罪，處有期徒刑月，如易科罰金以新臺
幣壹仟元折算壹日。
    事  實
一、丙○○可預見一般人無故不自行申辦金融機構帳戶使用，反
    價購或其他方式取得他人申辦之金融機構帳戶使用，可能為
    遂行詐欺取財之不法所有意圖，竟為貪圖小利，仍不違背其
    意，而基於幫助詐欺取財之不確定故意，於民國97年6 月19
    日，在臺北縣樹林市樹林火車站，將其在臺北縣中和市開立
    之「聯邦銀行中和分行」帳號000000000000號帳戶之金融卡
    及密碼，以不詳之代價，交付不詳之人，提供予詐欺集團供
    作詐騙他人匯款之人頭帳戶使用。嗣先後即有(一)甲○○於同
    年月21日下午2 時11分許，在其臺北縣三重市住處，遭詐欺
    集團成員佯稱係「乙夢葉公司」工作人員，以電話向其詐騙
    稱因公司作業疏失，致其訂購之銀飾付款方式為分期付款，
    請依指示至自動櫃員機操作取消，使甲○○因而陷於錯誤，
    接續於同日下午3 時26分許、3 時30分許、4 時48分許、4
    時50分許，先後匯款6 萬3 千元、100 元、2 萬元、1 千元
    ，至丙○○上開銀行帳戶內，旋遭該詐欺集團成員提領一空
    ；(二)呂亞璇於同年月21日下午4 時許，在其臺北縣板橋市住
    處，遭詐欺集團成員以上開相同手法向其詐騙，使呂亞璇亦
    因而陷於錯誤，於同日下午6 時21分許，匯款1 萬5116元至
    丙○○上開銀行帳戶，旋遭該詐欺集團成員提領一空。其後
    經甲○○、呂亞璇察覺有異，始知受騙，經報警處理後，循
    線調查，因而查悉上情。
二、案經臺北縣政府警察局中和分局報請臺灣板橋地方法院檢察
    署檢察官偵查起訴。
    理  由
一、訊據被告丙○○矢口否認其有上揭幫助詐欺犯行，辯稱：伊
    因看報紙找工作，對方要求伊去申請帳戶，等伊申請好之後
    ，對方要求伊將提款卡及身分證影印本拿去應徵，之後伊有
    打電話查詢應徵結果，但對方要伊再等，之後伊去他處工作
    了一個星期後，打電話去聯邦銀行要求停止伊之帳戶，但聯
    邦銀行說伊帳戶已列為警示帳戶，伊才去報案，警詢時伊有
    將伊看到之應徵工作廣告拿給警察，伊並無提供上開銀行帳
    戶提款卡幫助他人犯罪云云。然查：
    (一)依被告於本院審理時陳稱其係應徵夜間送貨工作，卻稱應
      徵公司要求其提出銀行帳戶之金融卡及密碼，查核其信用
      ，所述情節顯與社會上一般應徵送貨勞務工作之常情有違
      ，被告上開所辯，已非無疑。再據被告於本院審理時自陳
      ，其去應徵上開送貨工作，未曾去過該公司，只有去樹林
      火車站，將金融卡交給對方，衡情銀行帳戶金融卡係一般
      人重要之物，且被告已係有社會工作經驗之成年人，而其
      應徵上開工作，竟於尚未曾至應徵工作之公司，即輕率先
      將其重要之銀行帳戶金融卡交予不詳公司人員，顯亦與常
      理不合，由此亦見被告上開所辯情節，實堪質疑，應不足
      採。
    (二)此外，被告上開犯罪事實，復有被害人甲○○、呂亞璇等
      於警詢之指述（見偵查卷8 至10頁、14至15頁，此被害人
      等於警詢之陳述，被告就其證據能力均未爭執，依刑事訴
      訟法第159 條之5 之規定，均得為證據）、被害人甲○○
      、呂亞璇等報警處理之警局受理詐騙帳戶通報警示簡便格
      式表、反詐騙諮詢專線紀錄表、呂亞璇被騙匯款之郵局自
      動櫃員機交易明細表、被告上開聯邦銀行存摺影本、未登
      摺帳項查詢清單等在卷可資佐證。
    是綜上所述諸情，本件事證已臻明確，被告上揭犯行洵堪認
    定，應予依法論科。
二、核本件被告上開所為，係犯刑法第30條、刑法第339 條第1
    項之幫助詐欺取財罪。又其一幫助行為，幫助他人對被害人
    甲○○、呂亞璇等犯數詐欺取財罪，為想像競合犯，應從一
    重處斷。再被告係幫助他人犯罪，爰依刑法第30條第2 項規
    定按正犯之刑減輕之。爰審酌被告提供帳戶予詐欺集團使用
    ，所為已影響社會正常交易安全，增加被害人尋求救濟之困
    難，並使犯罪之追查趨於複雜，暨其素行、犯罪之動機、目
    的、手段、生活狀況、智識程度、所獲不法利益及犯罪後之
    態度等一切犯罪情狀，量處如主文所示之刑，並諭知易科罰
    金之折算標準。
據上論斷，應依刑事訴訟法第299 條第1 項前段，刑法第30條、
第339 條第1 項、第55條、第41條第1 項前段，刑法施行法第1
條之1 ，判決如主文。
本案經檢察官乙○○到庭執行職務
中    華    民    國    97    年    12    月    9     日
              刑事第十一庭  審判長法  官  彭  全  曄
                                  法  官  陳  正  昇
                                  法  官  洪  珮  婷
以上正本證明與原本無異
如不服本判決應於送達後10日內向本院提出上訴狀
                                  書記官  林  怡  秀
中    華    民    國    97    年    12    月    9     日
附錄本案論罪科刑法條全文：
中華民國刑法第339條
意圖為自己或第三人不法之所有，以詐術使人將本人或第三人之
物交付者，處5年以下有期徒刑、拘役或科或併科1千元以下罰金
。
以前項方法得財產上不法之利益或使第三人得之者，亦同。
前二項之未遂犯罰之。


司法院資訊處製作；財團法人民間司法改革基金會備份。
